臺灣臺北地方法院刑事判決　　　　　　　 94年度訴字第716號
公　訴　人　臺灣臺北地方法院檢察署檢察官
被　　　告　甲○○
上列被告因偽造文書等案件，經檢察官聲請以簡易判決處刑（九
十四年度偵緝字第五一八號），本院認不宜以簡易判決處刑，改
依通常程序審理，嗣被告於準備程序進行中先就被訴事實為有罪
之陳述，經合議庭裁定改行簡式審判程序，判決如下：
    主  文
甲○○連續行使偽造私文書，足以生損害於公眾及他人，處有期
徒刑伍月，如易科罰金，以佰元折算壹日。
如附表所示偽造「乙○○」之印章、印文及署名共柒枚、扣案之
偽造乙○○國民身分證壹張及和信電訊股份有限公司行動電話門
號0000000000號ＳＩＭ卡壹張均沒收。
    事  實
一、甲○○前於民國九十二年間因違反動產擔保交易法及竊盜案
    件，分別經臺灣士林及宜蘭地方法院檢察署發布通緝，詎其
    通緝期間，為取得偽造身分證件以掩飾身分躲避查緝，於九
    十三年二月間某日，依跳蚤雜誌上分類廣告所留電話，與真
    實姓名年籍不詳綽號「仔仔」之成年男子聯絡，並與「仔仔
    」基於共同偽造特種文書國民身分證之犯意連絡，由甲○○
    交付照片一張予「仔仔」，據以偽造「內政部印」公印文而
    偽造完成貼有甲○○照片並登載「乙○○」身分資料之國民
    身分證一張（其上之身分證號碼：Ｚ000000000，
    出生年月日：六十年四月十七日），約於二星期後之某日，
    由「仔仔」在臺北市○○○路、延平北路口將偽造之上述「
    乙○○」身分證一張交付予甲○○使用，並由甲○○給付新
    臺幣二萬元予「仔仔」作為對價，足生損害於內政部對國民
    身分證管理之正確性及乙○○（身分證號碼：Ｚ00000
    0000，出生年月日：六十六年六月八日）本人。甲○○
    於取得上開偽造之身分證後，即基於行使偽造特種文書及私
    文書之概括犯意及意圖為自己不法所有之犯意，冒用乙○○
    之名義，先於九十三年二月二十三日某時，持該偽造之國民
    身分證，前往位於臺北縣板橋市之和信電訊股份有限公司（
    下稱和信公司）板橋三民特約服務中心，偽造乙○○之署名
    填具如附表編號二所示之行動電話申請書，並交付該申請書
    予和信公司之承辦人員據以行使，申辦行動電話門號，使承
    辦人員陷於錯誤，交付行動電話門號0000000000
    號之號ＳＩＭ卡一張供甲○○使用，足以生損害於乙○○及
    和信公司關於行動電話門號核發及客戶資料管理之正確性。
    嗣甲○○復承前行使偽造特種文書及私文書之概括犯意，先
    於不詳時地偽刻乙○○之印章一枚，隨即於九十三年二月二
    十四日下午三時許，持上開偽造之乙○○國民身分證及印章
    前往臺北縣新店市○○路二一九之一號中華商業銀行（下稱
    中華銀行）新店分行，於如附表編號三至六之文件上偽造乙
    ○○之署名及印文，並向行員王朝麒出示該偽造之身分證、
    印鑑卡、開戶登錄單及存款總約定書據以行使，以申請開立
    中華銀行活期存款帳戶，足以生損害於乙○○及中華銀行對
    於該行客戶身分查驗之正確性，嗣經王朝麒發覺有異而報警
    當場查獲，並扣得上開偽造之「乙○○」身分證及印章各一
    枚、ＮＯＫＩＡ廠牌二一００型號行動電話一支及其所有且
    係犯罪所得之門號0000000000號ＳＩＭ卡一張。
二、案經臺北縣政府警察局新店分局移送臺灣臺北地方法院檢察
    署檢察官偵查及聲請以簡易判決處刑，本院認不宜以簡易判
    決處刑，改依通常程序審理後，復經合議庭裁定以簡式審判
    程序審理。
    理  由
一、上述事實，業據被告甲○○於本院審理中坦承不諱，經核與
    證人王朝麒於警詢時、證人乙○○於警詢及偵查時之證述相
    符，並有和信公司行動電話服務申請書（九十三年度偵字第
    一八一八０號卷第十三頁）、中華銀行小印鑑卡二張、大印
    鑑卡、開戶登錄單、存款總約定書各一紙（以上見同上偵查
    卷第四十三頁至第四十七頁）附卷可稽，及偽造之「乙○○
    」身分證及印章各一枚、ＮＯＫＩＡ廠牌二一００型號行動
    電話一支及門號0000000000號ＳＩＭ卡一張扣案
    可資佐證，堪認被告前開自白內容與事實相符。是以本件事
    證明確，被告犯行堪以認定。
二、按國民身分證屬於品行能力服務相類證書之一種，自為刑法
    第二百十二條之特種文書。次按刑法上所謂公印或公印文，
    係專指表示公署或公務員資格之印信而言，即俗稱大印與小
    官章及其印文，最高法院六十九年度台上字第六九三號著有
    判例可資參照，是國民身分證上之「內政部印」自屬同法第
    二百十八條第一項之公印文。又按偽造特種文書，並偽造其
    上所蓋用之印文，應分別成立刑法第二百十二條及第二百十
    七條第一項或第二百十八條第一項之罪，並依同法第五十五
    條從一重處斷，亦有司法院三十四年十一月二十二日院解字
    第三０二０號解釋及司法院大法官會議解釋第八二號解釋意
    旨可資參照。另按行動電話ＳＩＭ卡，可供通訊之使用，且
    在一定條件下具有可轉讓性，而有一定之財產價值，顯具有
    財物之性質。是核被告所為，係犯刑法第二百十六條、第二
    百十二條之行使偽造國民身分證罪、第二百十八條第一項之
    偽造公印文罪、第二百十六條、第二百十條之行使偽造私文
    書、第三百三十九條第一項之詐欺取財罪。起訴書雖認被告
    取得行動電話ＳＩＭ卡部分係犯詐欺得利罪，惟此部分業經
    蒞庭檢察官當庭更正為詐欺取財罪，併此敘明。又被告為開
    立活期存款帳戶，接續如附表三至六之文件上偽造署名及印
    文之行為，均係基於一個偽造文書犯意之決定，以達成其同
    一犯罪之各個舉動，均屬當次偽造行為之接續行為，而應僅
    論以一偽造文書罪。又被告偽造乙○○印章及於如附表二至
    六所示文件上偽造署名及印文之行為，均係偽造文書以申辦
    行動電話門號及開立銀行帳戶之階段行為，而被告偽造私文
    書後復持以行使，其偽造私文書之低度行為，為行使之高度
    行為所吸收，均不另論罪。又其偽造國民身分證後持以行使
    ，其偽造國民身分證之低度行為，應為行使之高度行為所吸
    收，不另論罪。又被告與綽號「仔仔」之成年男子間，就上
    開偽造公印文及偽造國民身分證犯行，有犯意聯絡及行為分
    擔，均為共同正犯。又其先後行使偽造國民身分證及行使偽
    造私文書以申辦行動電話門號及開立銀行帳戶，時間緊接，
    方法相同，各觸犯構成要件相同之罪名，顯均係基於概括之
    犯意而為之，為連續犯，均應依刑法第五十六條之規定論以
    一罪，並均依法加重其刑。又被告所犯上開共同偽造公印文
    、連續行使偽造國民身分證、連續行使偽造私文書及詐欺取
    財各罪間，有方法結果之牽連關係，為牽連犯，依刑法第五
    十五條之規定，應從一情節較重之連續行使偽造私文書罪處
    斷。公訴意旨雖未論及偽造公印文之事實，然此部份事實與
    前開論罪科刑部分，有牽連犯之裁判上一罪之關係，應為起
    訴效力所及，本院自得併予審究。爰審酌被告犯罪之動機、
    目的、所受之刺激、手段、品行、智識程度、所生危害，及
    犯後態度尚佳等一切情狀，量處如主文所示之刑，並諭知易
    科罰金之折算標準，以資懲儆。
三、末查，被告在如附表所示偽刻之印章及各該文件上所偽造「
    乙○○」之署名及印文，不問屬於犯人與否，均應依刑法第
    二百十九條之規定，併予宣告沒收。又扣案之偽造國民身分
    證，係被告所有供犯罪所用之物，依刑法第三十八條第一項
    第二款規定宣告沒收之。又被告所申請取得之行動電話門號
    0000000000號ＳＩＭ卡一張，為被告犯罪所得之
    物，且為被告所有，依刑法第三十八條第一項第三款規定併
    為沒收之宣告。至扣案之ＮＯＫＩＡ廠牌二一００型號行動
    電話一支，為被告申辦上述門號時所購買，並非違禁物，亦
    非供被告為上述犯罪所用或所得之物，爰不另為沒收之諭知
    ，併此敘明。
據上論斷，應刑事訴訟法第四百五十二條，第二百七十三條之一
第一項、第二百九十九條第一項前段、刑法第二百十六條、第二
百十條、第二百十二條、第二百十八條、第二百十九條、第三百
三十九條第一項、第五十五條、第四十一條第一項前段、第三十
八條第一項第二款、第三款，罰金罰鍰提高標準條例第一條前段
、第二條，判決如主文。
本案經檢察官李鴻維到庭執行職務
中　　華　　民　　國　　94　　年　　7 　　月　　22　　日
　　　　　　　　　刑事第十六庭  法　官　胡宗淦
以上正本證明與原本無異。
如不服本判決，應於判決送達後10日內向本院提出上訴狀（應抄
附繕本）。告訴人或被害人如對於本判決不服者，應具備理由請
求檢察官上訴，其上訴期間之計算係以檢察官收受判決正本之日
期為準。
　　　　　　　　　　　　　　　　書記官　張耀鴻
中　　華　　民　　國　　94　　年　　7 　　月　　22　　日
附錄法條：
中華民國刑法第210條
(偽造變造私文書罪)
偽造、變造私文書，足以生損害於公眾或他人者，處五年以下有
期徒刑。
中華民國刑法第212條
(偽造變造特種文書罪)
偽造、變造護照、旅券、免許證、特許證及關於品行、能力服務
或其他相類之證書、介紹書，足以生損害於公眾或他人者，處一
年以下有期徒刑、拘役或三百元以下罰金。
中華民國刑法第216條
(行使偽造變造或登載不實之文書罪)
行使第210條至第215條之文書者，依偽造、變造文書或登載不實
事項或使登載不實事項之規定處斷。
中華民國刑法第218條
(偽造盜用公印或公印文罪)
偽造公印或公印文者，處五年以下有期徒刑。
盜用公印或公印文足以生損害於公眾或他人者，亦同。
中華民國刑法第219條
(沒收之特例)
偽造之印章、印文或署押，不問屬於犯人與否，沒收之。
中華民國刑法第339條
(普通詐欺罪)
意圖為自己或第 3 人不法之所有，以詐術使人將本人或第 3 人
之物交付者，處五年以下有期徒刑、拘役或科或併科1000元以下
罰金。
以前項方法得財產上不法之利益或使第 3 人得之者，亦同。
前二項之未遂犯罰之。
附表：
┌───┬─────────────┬───────────────┐
│編號  │應沒收之物                │數量                          │
├───┼─────────────┼───────────────┤
│一    │偽造「乙○○」印章　      │一枚 　　　　　　　　         │
├───┼─────────────┼───────────────┤
│二    │和信公司行動電話服務申請書│一枚                          │
│      │上偽造「乙○○」署名      │                              │
├───┼─────────────┼───────────────┤
│三    │中華銀行大印鑑卡上偽造「鄒│一枚                          │
│      │智平」印文                │                              │
├───┼─────────────┼───────────────┤
│四    │中華銀行小印鑑卡上偽造「鄒│小印鑑上二張，每張印鑑卡上各一│
│      │智平」印文                │枚印文，共計二枚              │
├───┼─────────────┼───────────────┤
│五    │中華銀行開戶登錄單上偽造「│一枚                          │
│      │乙○○」署名              │                              │
├───┼─────────────┼───────────────┤
│六    │中華銀行存款總約定書申請人│一枚                          │
│      │簽名欄上偽造「乙○○」署名│                              │
└───┴─────────────┴───────────────┘
